【裁判字號】    97,台上,275
【裁判日期】    970117
【裁判案由】    違反毒品危害防制條例
【裁判全文】
最高法院刑事判決              九十七年度台上字第二七五號
上  訴  人  台灣高等法院檢察署檢察官
被      告  甲○○
上列上訴人因被告違反毒品危害防制條例案件，不服台灣高等法
院中華民國九十六年十月三十日第二審判決（九十六年度上更(一)
字第一二四號，起訴案號：台灣新竹地方法院檢察署九十一年度
偵緝字第一一六號），提起上訴，本院判決如下：
    主  文
原判決撤銷，發回台灣高等法院。
    理  由
本件原判決以檢察官起訴之事實，係指訴被告甲○○涉犯毒品危
害防制條例第四條第二項之販賣第二級毒品罪嫌；但經調查證據
之結果，認不能證明被告犯罪，因而撤銷第一審之科刑判決，改
判諭知被告無罪；固非無見。
惟查：(一)、證據之證明力如何，雖屬事實審法院自由判斷職權，
而其所為判斷，仍應受經驗法則與論理法則之支配。又證人之供
述前後稍有不符或相互間有所歧異，究竟何者為可採，事實審法
院非不可本於經驗法則，斟酌其他情形，作合理之比較，定其取
捨；若基本事實之陳述與真實性無礙時，仍非不得予以採信，非
謂一有不符或矛盾，即認其全部為不可採。原判決認被告犯罪不
能證明，依理由第四段說明，證人蔡文正、陳正偉之證詞，先後
不一且互有歧異，而渠等均為吸用第二級毒品安非他命之人，如
供出來源，依法得減輕其刑，渠等證言自難遽予採信等情，為其
論據之一。然據證人蔡文正於警詢時陳稱：「（陳正偉所有之安
非他命來源為何？）陳正偉所有之安非他命是透過我向一名綽號
阿文（即甲○○）之男子所購買的」、「（綽號『阿文』之男子
真實姓名、年籍資料為何？如何聯絡？）阿文之真實姓名與年籍
資料均不詳，都是我至其住宅找他購買的」、「（你與陳正偉共
向綽號阿文之男子購買幾次，價錢為何？）共兩次，交易共達新
台幣（下同）肆仟元整」（見偵字第一六九四號卷第三頁背面至
第四頁）。嗣於偵查中供稱：「（甲○○主動打電話來？本來是
你跟鳳弟聯絡，還是你有跟鳳弟說叫他再幫你找？）我跟鳳弟（
即黃世昌）說: 『你現在有嗎? 我朋友想買一千元』，他意思說
他剛勒戒出來，不想碰那種東西，待會再打電話給我，後來因為
我跟陳正偉從十二點等到兩點都沒有，所以我又打電話給他，鳳
弟說他跟朋友在喝酒，隔沒多久甲○○就打電話來說有辦法拿到
，然後我就說我只要拿一千元就好（因為陳正偉拿一千元給我）
，甲○○第一趟先騎朋友的摩托車過來拿錢，說半小時後再過來
」等語（見一審卷第一００頁，關於民國九十年四月十一日檢察
官訊問過程之勘驗筆錄）。而證人陳正偉於警詢證述：「（你為
何會說是由『小偉』蔡文正販賣安非他命給你，而又指認由甲○
○交安非他命給你？）我是因為上班而先認識『小偉』蔡文正，
再經由蔡文正介紹甲○○給我認識，向他購買安非他命，因我不
知甲○○姓名年籍，所以才說是小偉；買過二次，每次代價為參
仟元，是由蔡文正代為聯絡；第一次是我交錢給蔡文正，由他代
我向甲○○購買，時間是在九十年二月十五日晚上……交錢給蔡
文正；第二次是在九十年二月二十一日星期二晚上；甲○○直接
到我上班的櫃檯向我打暗號，然後他先上優仕飯店，而我下班後
……到五０七房向他交易」（見前揭偵卷第十頁背面至第十一頁
）；嗣於偵查中陳稱：「有一次蔡文正（小偉）就問我，是否要
買安毒一起吸，他有管道，我就交給他一千元，但該次小偉並未
交安毒給我，小偉說那個人跑掉了，該次並未說是向何人買，但
他說他知該人住處，找得到該人。後來一星期內，某日晚上十一
時，甲○○直接到飯店門口，正好我要下班，也出來門口，陳某
先向我們打招呼，我本來不認識他，可能是小偉有向他提起我，
所以他認出我；（甲○○）要把安毒交給小偉，我告訴他，東西
安毒可寄放我處，他說他有管道可拿到安毒，問我要不要，我說
好，給他三千元，他即騎車走掉，翌日凌晨……，甲○○後到，
小偉先到五０七房，我先在五０七等他，小偉打手機告訴甲○○
到五０七房，另外我身上之前已有一包一千元向他拿的安毒。我
在警詢所言二月十五日的安毒，實際上是在二月二十一日甲○○
一起拿給我的。我本來不知甲○○名字，是到警詢讓我指認，我
才知他叫甲○○，確實是陳販安毒給我」（見前揭偵卷第二二頁
背面至第二三頁）；繼於第一審法院結證稱：「詳情我以前說過
了，第一次請證人蔡文正幫我買，但是沒有買到，隔了約二天，
我當時已經下班，走到飯店樓下透氣，被告甲○○過來跟我說了
一些話，事實上我當時吸食毒品，現在都不想去想這些事情；我
以前說的都實在」、「（問：提示偵查卷第二二、二三頁筆錄，
有何意見？）都是我當時說的」（見一審卷第八一頁）等詞。觀
諸上開證人就曾向被告購買安非他命之基本事實，先後陳述大致
相符。苟俱屬無訛，渠等既係就個人親自經驗之事項而為陳述，
如何能僅因渠等悉為施用安非他命之人，如供出來源得邀減輕其
刑之寬典，即遽認其等證詞之真實性必為不足，原審前揭論述核
與經驗、論理法則不相適合，容有可議。(二)、審理事實之法院，
對於案內一切證據，應綜合各方面情形為整體之觀察，並賦予客
觀之評價。原判決以蔡文正、陳正偉之證詞不盡一致，此外復無
其他補強證據足以佐證上開證詞之真實性，因認被告之犯罪不能
證明云云。但依證人黃世昌於偵查中結證稱：「（蔡文正是否曾
打電話給你要調安毒？）有，但當時我已勒戒出所，不再碰毒品
，我說沒管道買，當時我接電話時，我人是在甲○○林森路住處
我當時和他一起喝酒，電話掛斷後，甲○○問我是誰打來，我說
是蔡文正，甲○○說有管道可買安毒，由他和蔡文正聯絡，我就
把蔡文正電話抄給甲○○。」等語（見前揭偵卷第三九頁背面）
，如若不虛，是否得為補強證據，而足以佐證蔡文正上揭偵查中
所陳：「（甲○○主動打電話來？本來是你跟鳳弟聯絡，還是你
有跟鳳弟說叫他再幫你找？）我跟鳳弟（即黃世昌）說: 『你現
在有嗎? 我朋友想買一千元』，他意思說他剛勒戒出來，不想碰
那種東西，待會再打電話給我，後來因為我跟陳正偉從十二點等
到兩點都沒有，所以我又打電話給他，鳳弟說他跟朋友在喝酒，
隔沒多久甲○○就打電話來說有辦法拿到，然後我就說我只要拿
一千元就好（因為陳正偉拿一千元給我），甲○○第一趟先騎朋
友的摩托車過來拿錢，說半小時後再過來」等證詞之真實性？究
竟實情如何，原審未深入查證根究明白，遽行判決，併有證據調
查未盡之違法。檢察官上訴意旨執以指摘原判決不當，尚非全無
理由，應認仍有撤銷原判決發回更審之原因。
據上論結，應依刑事訴訟法第三百九十七條、第四百零一條，判
決如主文。
中    華    民    國  九十七  年    一    月   十七   日
                      最高法院刑事第十一庭
                          審判長法官  洪  文  章
                                法官  王  居  財
                                法官  郭  毓  洲
                                法官  黃  梅  月
                                法官  邱  同  印
      本件正本證明與原本無異
                                      書  記  官
中    華    民    國  九十七  年    一    月  二十一  日
                                                    ｍ


司法院資訊處製作；財團法人民間司法改革基金會備份。
